臺灣桃園地方法院裁定
110年度桃秩字第148號
移送機關  內政部警政署航空警察局
被移送人  VU VAN MINH（中文名：武文明）



上列被移送人因違反社會秩序維護法案件，經移送機關以中華民
國110年12月22日航警刑字第1100044852號移送書移送審理，本
院裁定如下：
    主    文
VU VAN MINH攜帶經主管機關公告查禁之器械，處罰鍰新臺幣參
仟元。
扣案之伸縮警棍壹支沒入。
    事實及理由
一、移送意旨略以：被移送人於民國110年11月29日欲搭乘班機
    出境，於臺灣桃園國際機場第一航廈出境安檢線，遭內政部
    警政署（下稱警政署）航空警察局（下稱航警局）安全檢查
    大隊（下稱安檢大隊）警員查獲所攜帶之行李內有伸縮警棍
    1支（下稱系爭警棍），被移送人未獲許可攜帶系爭警棍，
    已違反社會秩序維護法第63條第1項第8款規定，移送本院裁
    罰等語。
二、按製造、運輸、販賣、攜帶或公然陳列經主管機關公告查禁
    之器械者，處3日以下拘留或新臺幣3萬元以下罰鍰，社會秩
    序維護法第63條第1項第8款定有明文。警察人員執行職務時
    ，所用警械為棍、刀、槍及其他經核定之器械。警械之種類
    及規格，由行政院定之。警械非經內政部或其授權之警察機
    關許可，不得定製、售賣或持有，違者由警察機關沒入，但
    法律另有規定者，從其規定，警械使用條例第1條第1項、第
    3項、第14條第1項定有明文，則警察機關配備警械種類及規
    格表（下稱規格表）所示警棍類中鋼（鐵）質伸縮警棍規格
    即為社會秩序維護法第63條第1項第8款所稱主管機關公告查
    禁之器械。
三、經查，被移送人於上開時地經安檢大隊警員於被移送人攜帶
    之行李內查獲系爭警棍等情，經被移送人於警詢中坦承不諱
    （見本院卷第3頁反面），並有安檢大隊扣押筆錄、扣押物
    品目錄表及照片等證據附卷可參（見本院卷第9至13頁反面
    ），復有系爭警棍扣案可佐。又系爭警棍經警政署鑑定屬規
    格表所示警棍類中鋼（鐵）質伸縮警棍等情，有警政署110
    年12月8日警署行字第1100164194號函附卷可參（見本院卷
    第8頁），上開事實，足堪認定。
四、被移送人辯稱其不知攜帶系爭警棍違反社會秩序維護法云云
    （見本院卷第3頁反面），然按除有正當理由而無法避免者
    外，不得因不知法律而免除刑事責任。但按其情節，得減輕
    其刑，為刑法第16條明文，基於舉重明輕法理，違反刑法之
    規定尚不得以不知法律推卸刑責，則違反處罰較輕之行政罰
    ，自亦不得以不知法令為由主張卸責，從而，被移送人自不
    得以不知系爭行為違反社會秩序維護法而免責。核被移送人
    所為，係違反社會秩序維護法第63條第1項第8款攜帶經主管
    機關公告查禁之器械之行為，應依法論處，爰以行為人之責
    任為基礎，審酌被移送人違反本法之手段、目的、違反義務
    之程度及上開違序行為所生之危害，量處如主文所示之處罰
    。
五、按查禁物沒入之，且與其他處罰併宣告之，為社會秩序維護
    法第22條第1項第2款、第23條本文所明定。經查，系爭警棍
    為查禁物，爰依上開規定宣告沒入之。
六、據上論斷，依社會秩序維護法第45條第1項、第63條第1項第
    8款、第22條第1項第2款、第23條本文，裁定如主文。　　
中　　華　　民　　國　　111 　年　　2 　　月　　11　　日
                  桃園簡易庭  法  官  張明宏
以上正本證明與原本無異。                    
如不服本裁定，應於送達後5 日內，向本院提出抗告狀並表明抗
告理由（須附繕本）。
中　　華　　民　　國　　111 　年　　2 　　月　　11　　日
                              書記官  石曉芸
附錄法條：
社會秩序維護法第63條第1項第8款
有左列各款行為之一者，處3日以下拘留或新臺幣3萬元以下罰鍰
：
八、製造、運輸、販賣、攜帶或公然陳列經主管機關公告查禁之
    器械者。